臺灣新竹地方法院民事簡易判決
110年度竹北簡字第105號
原      告  南山產物保險股份有限公司

法定代理人  陳樑銓  



訴訟代理人  朱俊偉  
被      告  林忠智  
上列當事人間請求損害賠償事件，本院於民國110年4月29日言詞
辯論終結，判決如下：
    主  文
被告應給付原告新臺幣柒萬參仟肆佰柒拾肆元，及自民國一一０
年一月三十一日起至清償日止，按年息百分之五計算之利息。
原告其餘之訴駁回。
訴訟費用新臺幣壹仟貳佰貳拾元由被告負擔。
本判決第一項得假執行。但被告如以新臺幣柒萬參仟肆佰柒拾肆
元為原告預供擔保後，得免為假執行。
    事  實  及  理  由
壹、程序事項
    被告經合法通知，未於言詞辯論期日到場，核無民事訴訟法
    第386條各款所列情形，爰依原告聲請由其一造辯論而為判
    決。
貳、實體事項
一、原告起訴主張：被告於民國108年4月30日14時19分許，駕駛
    車牌號碼000-0000號自小客車行經新竹縣○○市○○路000號前
    ，因未注意車前狀態，不慎碰撞原告所承保訴外人歐陽家宏
    所有由訴外人歐陽雯玫駕駛之車牌號碼000-0000號自小客車
    （下稱系爭車輛），致系爭車輛毀損，原告業依保險契約賠
    付被保險人必要修復費用新臺幣（下同）110,650元（含工
    資44,500元、烤漆20,000元、零件46,150元，調卷第9頁）
    ，依保險法第53條第1項規定取得代位求償權，爰依侵權行
    為及保險代位之法律關係提起本件訴訟等語。並聲明：㈠被
    告應給付原告110,650元，及自起訴狀繕本送達翌日起至清
    償日止，按年息5%計算之利息；㈡訴訟費用由被告負擔。
二、被告未於言詞辯論期日到場，亦未提出書狀作何聲明或陳述
    。
三、本院之判斷：
  ㈠原告主張本件車禍及損害發生之事實，業據其提出車險電話
    理賠受理文件、汽車保險理算書、駕駛執照、行車執照、新
    竹縣政府警察局道路交通事故當事人登記聯單、估價單、車
    損照片、統一發票等件為證（調卷第4-19頁），且經本院依
    職權向新竹縣政府警察局竹北分局函調本件事故之道路交通
    事故調查紀錄表、道路交通事故現場圖、疑似道路交通事故
    肇事逃逸追查表、照片黏貼紀錄表、舉發違反道路交通管理
    事件通知單及前引資料在卷可憑（調卷第26-36頁），核屬
    相符，而被告經合法通知，既未到庭，亦未提出書狀答辯，
    以供本院斟酌，應認原告之主張為可採。
  ㈡按因故意或過失，不法侵害他人之權利者，負損害賠償責任
    ；汽車、機車或其他非依軌道行駛之動力車輛，在使用中加
    損害於他人者，駕駛人應賠償因此所生之損害；汽車行駛時
    ，駕駛人應注意車前狀況，並隨時採取必要之安全措施，民
    法第184條第1項前段、第191條之2前段、道路交通安全規則
    第94條第3項前段分別定有明文。本件車禍發生時，被告於
    新竹縣○○市○○路000號前方外側車道，因未注意同向直行之
    系爭車輛已減速行駛，自後方追撞系爭車輛，有前引資料附
    卷可參，足認被告對於本件車禍之發生，顯有過失，且其過
    失行為與系爭車輛受損之結果間具有相當因果關係，是被告
    就本件肇事應負過失侵權行為責任，洵堪認定。
  ㈢不法毀損他人之物者，被害人得請求賠償其物因毀損所減少
    之價值，民法第196條定有明文。又被保險人因保險人應負
    保險責任之損失發生，而對於第三人有損失賠償請求權者，
    保險人得於給付賠償金額後，代位行使被保險人對於第三人
    之請求權，保險法第53條第1項亦有規定。另物被毀損時，
    被害人除得依據民法第196條請求賠償外，並不排除民法第2
    13條至第215條之適用，依民法第196條請求賠償物被毀損所
    減少之價額，得以修復費用為估定之標準，但以必要者為限
    （例如：修理材料以新品換舊品，應予折舊），有最高法院
    77年度第9次民事庭會議決議可資參照。經查：
  ⒈本件車禍之發生係被告之過失所致，已如前述，被保險人就
    其所受損害，本得基於侵權行為法律關係向被告請求賠償，
    而原告既依保險契約理賠保險金予被保險人，揆諸上開法條
    規定，被保險人對於侵權行為人之請求權即移轉給保險人，
    原告自得向被告求償。系爭車輛因本件車禍受損，計支付修
    理費共110,650元（含工資44,500元、烤漆20,000元、零件4
    6,150元）等情，有估價單、發票在卷可按（調卷第8-11、1
    9頁），其修復之部位與系爭車輛之車損照片亦屬相符（調
    卷第12-18頁），堪認確係屬修復系爭車輛所必要，而各項
    費用亦尚稱合理。
  ⒉惟系爭車輛係於103年7月出廠，有行車執照影本在卷（調卷
    第6頁），至車禍發生時（108年4月30日）已使用4年9月餘
    ，揆之前揭說明，以新品換舊品而更換之零件，自應予以折
    舊。依所得稅法施行細則第48條第1項規定：「採平均法者
    ，以固定資產成本減除殘價後之餘額，按固定資產耐用年數
    表規定之耐用年數平均分攤，計算其每期折舊額」，參以行
    政院所頒固定資產耐用年數表之規定，非運輸業用客、貨車
    之耐用年數為5年，再參酌營利事業所得稅查核準則第95條
    第6款規定「固定資產提列折舊採用平均法、定率遞減法或
    年數合計法者，以一年為計算單位；其使用期間未滿一年者
    ，按實際使用之月數相當於全年之比例計算之；不滿一月者
    ，以月計」。系爭車輛為103年7月出廠，類推適用民法第12
    4條第2項規定，知月而不知日者推定為該月15日，距離車禍
    於108年4月30日發生時，已使用4年9月餘，以使用4年10月
    計。系爭車輛更新零件部分之損害經折舊後之價額應為8,97
    4元，詳如折舊自動試算表所示（本卷第19-20頁）。據此，
    原告得請求零件修理費為8,974元，再加上無須折舊之工資4
    4,500元、烤漆20,000元，系爭車輛之修復費用總計為73,47
    4元（計算式：8,974＋44,500＋20,000＝73,474）。
四、從而，原告依侵權行為及保險代位法律關係，請求被告賠償
    73,474元及自起訴狀繕本送達翌日即110年1月31日（本件於
    110年1月20日寄存送達被告，自該日起10日即110年1月30日
    發生送達之效力，調卷第50頁）起至清償日止，按年息5%計
    算之利息，為有理由，應予准許，逾此範圍之請求，則無理
    由，應予駁回。
五、本件判決基礎已臻明確，兩造其餘攻擊防禦方法及訴訟資料
    ，核與判決結果不生影響，爰不一一論述。
六、本件係依民事訴訟法第427條第1項適用簡易訴訟程序所為被
    告部分敗訴之判決，就原告勝訴部分應依同法第389條第1 
    項第3款規定，依職權宣告假執行。並依民事訴訟法第392條
    第2項職權為被告酌定相當之擔保金額後併宣告得免為假執
    行。
七、訴訟費用負擔之依據：民事訴訟法第79條，由法院酌量情形
    命一造負擔。併確定訴訟費用額為1,220元。
中　　華　　民　　國   110    年    4     月    30    日
                  竹北簡易庭    法  官  陳麗芬
以上為正本係照原本作成。
如對本判決上訴，須於判決送達後20日內向本院提出上訴狀。如
委任律師提起上訴者，應一併繳納上訴審裁判費。
中　　華　　民　　國   110    年    4     月    30    日
                                書記官  曾煜智